臺灣高等法院民事裁定
111年度抗字第481號
抗  告  人  馬宣德  

            馬崇德  

上列抗告人因與相對人中國信託商業銀行股份有限公司間聲明異
議事件，對於中華民國111年2月9日臺灣桃園地方法院111年度執
事聲字第14號裁定提起抗告，本院裁定如下： 
    主  文
抗告駁回。
抗告費用新臺幣壹仟元由抗告人負擔。
    理  由
一、抗告人異議及抗告意旨略以：本件相對人就抗告人馬崇德（
    除與抗告人馬宣德合稱抗告人外，下分別標示姓名）所有坐
    落於桃園市○○區○○段00地號土地，權利範圍10之1及其上桃
    園市○○區○○路0段000巷00弄00○0號房屋（下稱系爭不動產）
    聲請強制執行（執行案號：110年度司執字第110593號，下
    稱系爭執行事件）。惟系爭不動產之實際所有權人為馬宣德
    ，僅借名登記於馬崇德名下，另相對人執行債權罹於時效。
    雖抗告人已就系爭執行事件行提起債務人異議之訴，然執行
    法院仍不停止強制執行，倘系爭執行事件查封之不動產經拍
    賣，勢難以回復原狀。執行法院司法事務官於111年1月6日
    以110年度司執字第110593號（下稱第110593號）裁定駁回
    抗告人之異議，另經原法院於111年2月9日以111年度執事聲
    字第14號裁定（下稱原裁定）駁回其異議，均於法不合。爰
    聲明廢棄原裁定。
二、按執行法院專司民事強制執行事務，對於私權之爭執，並無
    審認權限；故在強制執行程序中，如涉及私權之爭執，而其
    權益關係未盡明確時，應由當事人另依民事訴訟程序謀求救
    濟，要非強制執行法第12條第1項聲明異議所能解決（最高
    法院79年度台抗字第310號裁判參照）。次按強制執行法第1
    5條規定，第三人就執行標的物有足以排除強制執行之權利
    者，得於強制執行程序終結前，向執行法院對債權人提起異
    議之訴；如債務人亦否忍其權利時，並得以債務人為被告，
    此與同法第12條規定，當事人或利害關係人對於強制執行之
    方法，強制執行時應遵守之程序，或其他利益之情事，得於
    強制執行程序終結前，為聲請或聲明異議之情形有別，故第
    三人如認為其對拍賣之標的物有所有權，依法自應提起第三
    人異議之訴，以資解決。又債權人之請求權如已罹於時效而
    消滅後，仍持債權憑證聲請強制執行，因請求權時效是否罹
    於時效而消滅，屬實體爭執事項，非執行法院所能審酌，債
     務人僅得依同法第14條規定提起債務人異議之訴，以爲救
    濟。 
三、查相對人聲請就馬崇德所有系爭不動產強制執行，經執行法
    院囑請地政機關實施查封登記在案。觀諸相對人於110年12
    月30日提出之系爭不動產土地登記第一類及建物登記第一類
    謄本（司執卷57至58頁），可知所有權人登記為馬崇德，執
    行法院係依上開謄本所登記之所有權人而認定系爭不動產為
    馬崇德所有之財產，准許相對人系爭執行程序，於法並無不
    合。雖馬宣德主張其為系爭不動產之真正所有權人，僅借名
    登記在馬崇德名下，及馬崇德以相對人所執債權憑證所載執
    行債權請求權已罹於時效而消滅云云，皆屬實體上爭執問題
    ，應另提起異議之訴以資解決，並非同法第12條之聲明異議
    程序所能救濟。況原法院111年度聲字第24號裁定以馬崇德
    提起債務人異議之訴爲由，准其供擔保停止系爭執行程序，
    另駁回馬宣德之聲請（本院卷159至160頁）。則抗告人執上
    開實體爭執事由，依強制執行法第12條聲明異議程序聲請停
    止系爭執行程序云云，自無理由。從而，執行法院司法事務
    官第110593號裁定及原裁定均駁回抗告人之異議，核無違誤
    ，本件抗告意旨指摘原裁定不當，聲明廢棄，為無理由，應
    予駁回。
四、據上論結，本件抗告為無理由，爰裁定如主文。
中　　華　　民　　國　　111 　年　　6 　　月　　1 　　日
                    民事第四庭   
                        審判長法  官  傅中樂
                              法  官  管靜怡
                              法  官  呂淑玲
正本係照原本作成。
本裁定除以適用法規顯有錯誤為理由外，不得再抗告。如提起再
抗告，應於收受送達後10日內委任律師為代理人向本院提出再抗
告狀。並繳納再抗告費新臺幣１千元。
中　　華　　民　　國　　111 　年　　6 　　月　　2 　　日
　　　　　　　　　　　　    　書記官　黃雯琪